【裁判字號】    97,交上易,1593
【裁判日期】    980218
【裁判案由】    過失致死
【裁判全文】
臺灣高等法院臺中分院刑事判決      97年度交上易字第1593號
上  訴  人  臺灣彰化地方法院檢察署檢察官
被      告  乙○○○
                        號
選任辯護人  邱華南律師
            林坤賢律師
上列上訴人因被告過失致死案件，不服臺灣彰化地方法院97年度
交訴字第28號中華民國97年7月11日第一審判決（起訴案號：臺
灣彰化地方法院檢察署97年度偵字第1355、1356號），提起上訴
，本院判決如下：
    主  文
原判決撤銷。
乙○○○因過失致人於死，處有期徒刑伍月，如易科罰金，以新
臺幣壹仟元折算壹日。緩刑貳年。
    事  實
一、乙○○○於民國96年9月3日晚上，徒步手推係道路交通安全
    規則第6條第2項第1款所定之3輪以上慢車之手推車，自彰化
    縣彰化市○○路171巷之慈濟環保回收廠撿拾回收物資、菜
    類後，欲返回其彰化縣彰化市○○街184巷9號住處，沿彰化
    縣彰化市○○街自西向東方向行走，明知慢車行駛，應遵守
    道路交通標誌、標線、號誌之指示；應在劃設之慢車道上靠
    右順序行駛，在未劃設慢車道之道路，應靠右側路邊行駛；
    且不得侵入快車道或人行道行駛，並不得在禁止穿越地段穿
    越道路，而依當時天氣晴，雖係夜間然有適當之照明設備，
    柏油路面乾燥無缺陷，復無障礙物，視距良好，並無不能注
    意之情事，竟疏未注意，於當日20時50分許，在彰化縣彰化
    市○○街與永安東街口，乙○○○為超越其前方正在停等平
    交道之車輛，遂雙手推手推車往其左側即繪製雙黃線（設於
    路段中，用以分隔對向車道，並雙向禁止超車、跨越或迴轉
    ）之中央分向限制線緩慢地靠近進而跨越行駛。適有飲酒後
    騎乘車牌號碼MR5-963號重型機車之蔣奇賢，沿彰化縣彰化
    市○○街自東向西騎乘而來，亦疏未注意飲用酒類其吐氣所
    含酒精濃度超過每公升0.25毫克以上或血液中酒精濃度超過
    百分之0. 05以上，不得駕車；機器腳踏車行駛之車道，應
    依標誌或標線之規定行駛，無標誌或標線者，在已劃分快慢
    車道之道路，雙向道路應在最外側快車道及慢車道行駛；及
    汽車行駛時，駕駛人應注意車前狀況，並隨時採取必要之安
    全措施，亦未注意上情並靠右慢車道上騎乘機車，蔣奇賢所
    騎乘機車左前避震器處因而不慎擦撞乙○○○手推車之正前
    方，致蔣奇賢人車倒地，並受有外傷性硬腦膜下及外出血合
    併蜘蛛網膜下腔出血、左側多處肋骨骨折合併血氣胸及低血
    容性休克、左鎖骨及肩胛骨骨折、臉部撕裂傷合併左側第五
    腳趾骨骨折等傷害，於96年10月1日12時39分許因心肺衰竭
    、顱腦損傷等傷勢不治死亡。
二、案經丁○○訴請臺灣彰化地方法院檢察署檢察官偵查起訴。
    理  由
一、依刑事訴訟法第159條之5規定，被告以外之人於審判外之陳
    述，雖不符刑事訴訟法第159條之1至同條之4之規定，而經
    當事人於審判程序同意作為證據，法院審酌該言詞陳述或書
    面陳述作成時之情況，認為適當者，亦得為證據。當事人、
    代理人或辯護人於法院調查證據時，知有第159條第1項不得
    為證據之情形，而未於言詞辯論終結前聲明異議者，視為有
    前項之同意。觀之上開規定之立法意旨，乃在於傳聞證據未
    經當事人之反對詰問予以核實，原則上先予排除。惟若當事
    人已放棄反對詰問權，於審判程序中表明同意該等傳聞證據
    可作為證據；或於言詞辯論終結前未聲明異議，基於尊重當
    事人對傳聞證據之處分權，及證據資料愈豐富，愈有助於真
    實發見之理念，且強化言詞辯論主義，使訴訟程序得以順暢
    進行，上開傳聞證據亦均具有證據能力。查本案下列引為證
    據之證人證述及書證，並未經檢察官、被告及其選任辯護人
    聲明異議，且各該證據資料之作成，並無違法取供或證據證
    明力明顯過低之瑕疵，認以之作為證據亦屬適當，依上開規
    定，自均有證據能力。
二、訊據被告乙○○○固直承於上開時間，雙手推手推車行經肇
    事地點，被害人蔣奇賢騎乘機車摔倒因而死亡等情不諱，惟
    矢口否認有何過失致人於死之犯行，辯稱：伊並沒有撞到被
    害人，案發當時伊都在伊行車方向的車道上（即西往東之車
    道）走，並沒有靠近中央分向限制線（雙黃線），伊係因為
    聽到聲音要回頭過去看被害人倒地情形，連同手推車要一起
    往回頭走，手推車上的菜才因而掉落現場云云。其辯護人辯
    護意旨則以：車禍當時，被告之手推車正在被害人對向車道
    ，並未跨越道路中心線，被告係往前直行，根本不可能與被
    害人機車發生擦撞；依被害人機車採樣油漆擦痕共有3處，
    即機車頭左避震器、機車右後側蓋護板處、機車前輪右側，
    依檢察官之推論，共有3個擦撞點，然依現場情況及通常經
    驗法則判斷，2車發生碰撞之情況，根本不可能發生；機車
    頭左方避震器油漆擦痕與被告手推車前方擦痕高度並不一致
    ，蓋手推車之車板厚度只有4公分厚，而機車之擦痕卻有6公
    分之厚度，機車避震器擦痕在無人騎乘之情況下為離地23至
    29公分，如在有人騎乘之情況下，應會再下降至少2公分，
    故機車避震器之擦痕，絕非手推車所造成；而案發前如被害
    人行向之右側出現障礙物，被害人機車當往左側移，如左側
    有障礙物，機車當往右側移，依現場圖機車倒地位置、刮痕
    起始點判斷，顯可易見被害人係為閃避何方突出物；即便被
    告未依規定穿越馬路，亦與本件車禍發生並無相當因果關係
    等語。
三、經查：
  (一)本案車禍發生地點為彰化縣彰化市○○○街與永安街口處，
    被害人機車倒地位置之刮地痕起始點（即標示A車（I））於
    永安街由東往西之快車道，且極為接近雙黃線之中央分向限
    制線（約靠近0.6公尺【3.5+2.8-5.7=0.6】），次往其右前
    方斜去（即A車（II、III）所示位置），末機車車身則橫倒
    並佔據永安街東往西向之快車道上，且機車車頭朝東南南方
    ，被害人血跡噴灑於東往西向快車道上接近中央分向限制線
    處，被害人拖鞋遺留於東往西向快車道處，有道路交通事故
    現場圖在卷（見相驗卷第19頁）可明，足見本件車禍最初碰
    撞地點係在被害人行向之東往西向快車道接近雙黃線之中央
    分向限制線處。
  (二)被告雖於本院審理時辯稱伊均在其行向車道（西往東向）直
    行，並未靠右側或靠左側行走，伊都沒有停，忽然聽到有聲
    音，才回頭看，並看到1臺摩托車倒在伊左後方的對向車道
    上云云（見本院卷第22頁背、23頁）。惟其於96年9月3日案
    發當日在彰化縣警察局彰化分局交通分隊查訪時陳稱：「我
    當時手推1輛菜車，沿永安街往平交道方向前進，對面有1輛
    重機車『接近』然後失控跌倒受傷。」等語（見相驗卷第10
    頁）；於96年10月1日警詢時供稱：「我只知道我當時推車
    子.. 行經肇事地點時，對方由對向『突然靠近』，然後機
    車駕駛後倒地受傷。.. 是警方到場處理時發現手推車前方
    有擦痕，懷疑兩車可能接觸，並且有照相採證。我沒有看見
    有他人、車與蔣先生發生碰撞。.. 我行駛永安街原本是靠
    右側行駛，到肇事地點時因為前方車道上有暫停過平交道的
    車子，『所以從左側約靠近道路中央分向線處想要過去。』
    .. 於事故發生當時【我只有發現有車子從我前方經過】，
    然後又聽到有倒地的聲音，『我立即停止沒有繼續前進。』
    .. （警方所懷疑之撞擊部位妳作何解釋？妳車子有無損壞
    ？）是我的手推車平臺的前方處，好像有一點凹陷及擦痕，
    .. 『因發生事故時我無法確定是否與我有關係』，所以我
    先在路旁等待，等到警方到達現場時，我主動向前說明即告
    知所見的情形。.. 我真的是年老眼花加上聽力不佳，並且
    .. 跟在車子後方阻礙觀察視線，.. 」等語（見相驗卷第12
    、13、14頁）。業已坦承當時其想要超越前方停等平交道之
    車輛，而從左側約靠近中央分向限制線處欲通行，並與對向
    直駛而來之被害人機車相當靠近，被害人連同機車隨後即行
    失控滑倒等情，與其於本院所辯上情並不相符。
  (三)再者，於96年10月4日案發後約1個月餘，警方與被告重回現
    場，由被告模擬當時推手推車行走之路線，被告雙手推手推
    車自永安街由西往東向之慢車道，漸次往左側行走至東往西
    向快車道處，末並停等於接近雙黃線之中央分向限制線處，
    有現場模擬照片4幀在卷（見相驗卷第84至85頁即編號(1)至
    (4)所示）可按，與其於96年9月3日接受彰化縣警察局彰化分
    局交通分隊查訪時及於96年10月1日警詢時所供行經路線及
    被害人機車靠近其手推車，並見聞被害人機車從其【前方】
    通過之語相符，亦與證人甲○○於本院審理時證稱伊比較有
    印象的是手推車係呈現斜角停放之語（見本院卷第100頁）
    不謀而合。被告於本院辯以其均在其西往東向車道中間行走
    ，並未往左側靠近中央分向限制線云云，顯係飾卸之詞，要
    無可採。
  (四)被告於彰化縣警察局彰化分局交通分隊查訪及警詢時均坦稱
    被害人機車突然接近伊，於警詢時更坦稱警方所懷疑之碰撞
    處好像有一點凹痕及擦痕之語，並未提及該凹痕、擦痕係於
    本案肇事前所產生。經警方勘查被害人機車與被告手推車之
    車況，採集其上藍色油漆，並比對擦痕，於被害人機車左前
    避震器上發現可疑藍色烤漆痕，距地高約23至29公分，漆痕
    長約6公分（編號１），於右後側蓋亦發現可疑藍色烤漆痕
    ，距地高約63公分，漆痕長約7公分，惟中間有間斷（編號
    ２），手推車前端有疑似撞擊向內凹陷之情形，且有明顯之
    刮擦痕，距地高約26至30公分，漆痕長約14公分（編號Ａ）
    ，經比對結果，機車編號１左前避震器上發現可疑藍色烤漆
    痕與手推車上發現編號Ａ之烤漆刮擦痕，兩處高度接近，且
    顏色相近，故初步不排除兩車可能發生擦撞之可能性，有彰
    化縣警察局彰化分局刑案現場勘察卷宗所附勘察報告、照片
    附卷（見相驗卷第108至113頁）可參；而上開編號１、２之
    油漆擦痕及編號Ａ油漆碎片，經內政部警政署刑事警察局以
    鏡檢法、紅外線光譜分析法、掃瞄式電子顯微鏡／Ｘ光射線
    能譜分析法、熱裂解氣相層析／質譜分析法鑑定結果，綜合
    研判編號１、２之藍色擦痕與編號Ａ之藍色油漆碎屑，均檢
    出丙烯酸類-聚酯樹脂，無機顏料二氧化鈦、鐵藍等成分，
    均相似等情，有彰化縣警察局97年1月14日彰警鑑字第09700
    01982號函及所附內政部警政署刑事警察局96年12月28日刑
    鑑字第0960179016號鑑定書1份在卷（見相驗卷第117至118
    頁）可佐；又油漆證物屬於類化證據，同一批油漆生產出來
    之油漆成分相同，使用同一批油漆塗裝之汽機車，均有相同
    之油漆成分，故僅能以「相似」作為研判結論，而經「鏡檢
    法」取樣編號１、２之藍色擦痕（分別取樣編號１-１、２-
    １）與編號Ａ之藍色油漆碎屑（取樣編號Ａ-１）比鑑，經
    不同精密儀器鑑定及綜合研判結果，認上開3者所含之成分
    均相似，亦有內政部警政署刑事警察局97年10月22日刑鑑字
    第0970151761號函文1份在卷（見本院卷第39頁）可佐。雖
    被告之辯護人稱被害人機車左前避震器發現之藍色烤漆痕雖
    為23至29公分，然未考慮常人乘坐時高度應再下降2公分，
    據此推斷機車左前避震器之藍色烤漆痕並非被告手推車碰撞
    而造成，惟常人乘坐於機車坐墊上，因重量關係固可能使機
    車坐墊壓縮而導致機車重心下降，惟案發時被害人係騎乘機
    車直駛中，並非靜止狀態，因路面平滑與否及機車震動、騎
    乘速度、彈力等因素，均足以影響駕駛人乘坐時所加諸於機
    車坐墊上之重力乃至左右其高度，非可一概而論謂常人乘坐
    於機車上時高度應當下降2公分，辯護人據此推斷機車左前
    避震器之藍色油漆擦痕之距地高度，與被告手推車前端凹痕
    之距地高度並不相符，故認機車上左前避震器油漆擦痕應非
    手推車造成一情，為無可採。又手推車前端垂直（於地面）
    厚度雖僅4公分（見本院卷第29頁被告之選任辯護人答辯狀
    ），而被害人機車左前避震器擦痕為6公分，然該左前避震
    器之藍色油漆擦痕係呈有角度之傾斜，並非垂直（於地面）
    ，此觀卷附（見相驗卷第96頁編號22、97頁編號23、111頁
    編號5-2、5-3、5-4）照片可徵，則該有角度之藍色擦痕較
    垂直之手推車厚度為長，亦屬當然，且經警方再度測量手推
    車凹陷長度為7公分，有彰化縣警察局彰化分局98年1月5日
    彰警分偵字第0970039677號函及所附職務報告書1份（見本
    院卷第59至60頁）可明，與被害人機車左前避震器擦痕亦僅
    些微差距1公分，故亦難以此藍色擦痕長度6公分、手推車厚
    度4公分之不同，以為有利於被告之認定。
  (五)依被告所承其所使用之該手推車係舊車，已使用該手推車1
    年，平日供作資源回收使用，並未加以保養等語（見本院卷
    第104頁）。該手推車係鐵製材質，經過風吹雨打，日曬雨
    淋，氧化作用，已產生大小不一之鏽斑，部分並有脫落掉漆
    之情。惟觀被告之手推車於肇事後，手推車之前端已出現明
    顯的新擦痕，相較於其他舊有之鏽斑及掉漆部分猶為顯著，
    此觀卷附（見相驗卷第100至101頁之編號29至32、112頁背
    之編號13-8、14-2、14-3、14-4）手推車照片可知。可徵被
    告手推車前端擦痕應係新產生痕跡，被告復不記憶於案發前
    曾經有撞擊致產生該新擦痕，顯見該新擦痕應即係被告機車
    左前避震器擦撞至被告手推車而產生，與警方勘察報告所指
    被害人之機車左前避震器與被告之手推車，2者擦痕高度接
    近、顏色相同，及鑑定書所稱機車擦痕與手推車碎屑成分相
    似不謀而合。又被告手推車寬度為62公分，左前角至凹陷處
    為27公分，右前角至凹陷處為28公分，凹陷處為7公分，有
    前開彰化縣警察局彰化分局98年1月5日彰警分偵字第097003
    9677號函及所附職務報告書1份、照片10幀（見本院卷第59
    至60、68至72頁）可參，亦與被告於警詢所供被害人機車從
    其前方經過，警方所懷疑之手推車平臺的前方處，好像有一
    點凹陷及擦痕之語相符，被告並因無法確定車禍發生與其是
    否相關，而停等於現場未再移動。果被告自始至終均確信其
    手推車並未與被害人機車相撞，何以於警詢時仍然供稱因無
    法確定是否與其有關，而未再移動手推車。且被告手推車上
    原載有多包回收物品、菜類，肇事後手推車上部分回收物品
    、菜類因而掉落現場，為被告供承不諱（見本院卷第25頁）
    。雖被告辯稱因為聽到左後方傳來聲音要回頭過去看，所以
    手推車上物品因而掉落云云（見本院卷第25、83頁背），惟
    被告從慈濟環保回收廠至肇事地點相距約375公尺，以正常
    人平均值計算每走1步約0.7公尺，每秒約走1步計算共需535
    .71 秒，需時8分42秒，有彰化縣警察局彰化分局97年12月2
    0日彰警分偵字第0970039156號函及所附道路交通事故現場
    圖及肇事經過摘要等附卷（見本院卷第53、55頁）可參，被
    告於該段達8分鐘餘之路程於行進間均未掉落任何物品，為
    其所直承（見本院卷第26頁），然卻於肇事後發生手推車原
    載菜類等物品部分掉落在地，令人匪夷所思。且被告如欲好
    奇想去肇事現場察看（惟此節已與其警詢供稱因無法確定車
    禍與其是否有關，因而停等於現場，等待警方到場不符），
    何故仍要將手推車一同推過去（見本院卷第83頁背），而不
    將手推車緊靠其原行車方向（即西往東向）靠右停放，實難
    想像。益徵被告辯解上情，為無可採。
  (六)又被害人騎乘機車係自永安街自東向西騎乘而來，其自過平
    交道後至其倒地處（有刮地痕者），相距約57.8公尺遠，有
    彰化縣警察局彰化分局98年1月5日彰警分偵字第097039677
    號函及所附職務報告、道路交通事故現場圖各1份在卷（見
    本院卷第59至61頁）足參，均未見發生何肇事或行徑不穩等
    情事，直至行經永安街與永安東街路口時，適有被告之手推
    車橫跨雙黃線之中央分向限制線處，且手推車前端碰撞至被
    害人機車，才產生被害人及機車均倒地，被害人並傷重不治
    ，足徵被害人顯係在未靠右慢車道騎乘機車之情況下，突遇
    橫越中央分向限制線之被告推手推車朝其方向而來，始閃避
    不及，而發生碰撞並因而倒地，已可排除被告因行車不慎而
    自行摔倒已明。
  (七)雖被害人於案發時年近68歲，為一年老女性，遭被害人騎乘
    機車擦撞手推車，卻毫髮無傷，實屬萬幸。而被告之手推車
    與被告機車左前避震器雖為碰撞點，然手推車僅前端有凹陷
    ，長僅7公分，機車左前避震器擦痕僅為6公分，擦撞力量並
    不大，而被告機車係有速度地往前直駛，被害人手推車則以
    慢速度地行走，以致被害人之手推車與被告機車擦撞時，被
    告身體並未感覺產生巨大震動或受傷，被害人則因所騎乘之
    機車有速度地且有重力地往前滑行，而倒地受傷不治，非無
    可能。故亦不能以被害人毫髮未傷，遽行認定其手推車未曾
    與被告機車擦撞。
  (八)又被害人騎乘機車於案發時地肇事，受有外傷性硬腦膜下及
    外出血合併蜘蛛網膜下腔出血、左側多處肋骨骨折合併血氣
    胸及低血容性休克、左鎖骨及肩胛骨骨折、臉部撕裂傷合併
    左側第五腳趾骨骨折等傷害，於96年10月1日12時39分許因
    心肺衰竭、顱腦損傷等傷勢不治死亡，已經告訴人即被害人
    配偶丁○○指述在卷，復有財團法人彰化基督教醫院出具非
    病死者司法相驗病歷摘要、診斷書各1份在卷（見相驗卷第3
    9、40頁）可參，並經臺灣彰化地方法院檢察署檢察官督同
    法醫師相驗屬實，製有勘驗筆錄、檢驗報告書、相驗照片、
    相驗屍體證明書附卷可據。
  (九)按手拉（推）貨車為人力行駛車輛，係道路交通安全規則第
    6條第2項「三輪以上慢車」之一種；又「慢車行駛，應遵守
    道路交通標誌、標線、號誌之指示；應在劃設之慢車道上靠
    右順序行駛，在未劃設慢車道之道路，應靠右側路邊行駛；
    且不得侵入快車道或人行道行駛，並不得在禁止穿越地段穿
    越道路。」亦為道路交通安全規則第124條第1項前段、第2
    項前段、第3項所明定，又「雙黃實線設於路段中，用以分
    隔對向車道，並雙向禁止超車、跨越或迴轉。」亦為道路交
    通號誌標誌標線設置規則第149條第1項第8款所明文。查本
    案肇事地點為永安街即被害人東往西行向之快車道上，被害
    人之機車、刮地痕起始點、血跡、拖鞋均遺留於被害人行向
    之快車道上，參諸被告前揭於警詢及現場模擬行經路線之照
    片顯示，被告於案發當時確實推手推車穿越西往東向之快車
    道，橫越雙黃線之中央分向限制線，因而在東向西快車道處
    已近中央分向限制線處，與被害人騎乘機車閃避不及，因而
    發生擦撞，其有未靠右且侵入快車道行駛，並在禁止穿越地
    段穿越馬路之過失甚明。而依當時天氣晴，雖係夜間然有適
    當之照明設備，柏油路面乾燥無缺陷，復無障礙物，視距良
    好，並無不能注意之情事，有前開道路交通事故調查報告表
    (一)(二)記載足明，被告竟疏未注意，以肇致本件車禍之發生。
    雖被害人亦疏未注意飲用酒類其吐氣所含酒精濃度超過每公
    升0.25毫克以上或血液中酒精濃度超過百分之0.05以上，不
    得駕車；機器腳踏車行駛之車道，應依標誌或標線之規定行
    駛，無標誌或標線者，在已劃分快慢車道之道路，雙向道路
    應在最外側快車道及慢車道行駛；及汽車行駛時，駕駛人應
    注意車前狀況，並隨時採取必要之安全措施等情，有彰化縣
    警察局道路交通事故當事人酒精測定紀錄表、刑法第185 條
    之3案件測試觀察紀錄表各1份在卷（見相驗卷第5、43頁）
    可參，亦有過失，惟被告仍難辭其過失之咎。果被告於推手
    推車行經案發地點，得以確實靠右行駛，即便前方有停等平
    交道之車輛，亦應等待前方車輛通行後再通過，不隨意跨越
    中央分向限制線而行駛，則本件車禍當不致發生，被害人亦
    不致發生死亡之結果，益見被告之過失行為與被害人死亡間
    ，具有相當因果關係至明。
  (十)綜上所述，本件事證業臻明確，被告有過失致人於死之犯行
    ，堪以認定。至證人甲○○於本院審理時雖具結證稱：當時
    伊目擊被告之手推車與被害人機車倒地之距離約94公分之語
    （經證人以手比出距離，當庭以捲尺丈量，見本院卷第100
    頁），惟證人甲○○復證稱伊路過看到被害人騎乘機車倒地
    ，就打電話請警方來處理，當時流動攤販很多，店面麵食館
    的人也很多，伊趕快維持現場秩序，避免2度發生車禍，等
    到值勤警員前往處理後伊遂離開，伊並沒有實際走過去看機
    車與手推車，只有去看被害人，故機車與手推車之相對距離
    只是憑印象而已等語（見本院卷第100至102頁）。證人甲○
    ○雖為接近車禍發生後第一時間見聞之目擊證人，然其身份
    係彰化縣警察局彰化分局民族派出所之警員，案發時剛好路
    過該處，見聞事故發生隨即停車，並協助維持現場秩序，且
    係附近來回走動地維持秩序，故其與手推車之相對位置並未
    固定，亦為證人甲○○所是認，則證人甲○○既未趨近探看
    手推車與被害人機車之相對位置，且就告訴人堅稱及被告所
    坦稱之手推車上回收物品有部分掉落一情亦未注意，如何能
    確認手推車與機車位置僅有約94公分之距離？再者，就證人
    甲○○繪製案發後手推車與機車之相對位置圖（見本院卷第
    108頁），證人甲○○所繪製之被害人機車倒地位置在被告
    手推車之左前方，與被告供稱伊聽到砰的聲音後，往左後方
    看被害人機車倒地即被害人機車倒地位置為其左後方一情（
    見本院卷第22頁背、23頁）不符，故證人甲○○此部分證述
    內容為本院所不採，附此敘明。
四、核被告所為，係犯刑法第276條第1項之過失致人於死罪。原
    審判決疏未詳予勾稽各項事證，遽為被告無罪之諭知，自有
    未當，檢察官上訴，指摘原判決不當，為有理由，自應由本
    院將原判決撤銷改判。爰審酌被告年事已高，前無不良素行
    ，有臺灣高等法院被告前案紀錄表1份在卷可參，因未靠右
    行駛及不得橫越中央分向限制線等過失致罹本案，固有不是
    ，惟被害人本身酒後騎車未遵道行駛亦有過失，且經以抽血
    檢驗其酒精濃度為203.20mg/dl（≧1mg/dl），超過標準值
    甚多，此觀刑法第185條之3案件測試觀察紀錄表1份在卷（
    見相驗卷第43頁）可明，其酒醉駕車危害甚鉅，過失情節甚
    於被告，暨考以被害人年方52歲，正值中年，被告之品行、
    犯後態度，及迄未與告訴人達成和解等一切情狀，量處如主
    文第2項所示之刑，並諭知易科罰金之折算標準。末查，被
    告前未曾受有期徒刑以上刑之宣告，有前開紀錄表1份可參
    ，素行良好，係初犯，偶因過失致罹本案；雖被告未能坦承
    自己之過失責任，惟其於交通隊員查訪、警詢時即已坦承部
    分事實，嗣後模擬現場時亦如實模擬其行經路線，並未全然
    推諉卸責；其雖有未靠右行駛及跨越中央分向限制線行駛之
    過失，然被害人酒後駕車危險性甚高，對參與道路交通之行
    人、車輛而言猶如不定時炸彈，危害性甚大，且其酒精濃度
    已超過標準值甚多，相較於被告之過失行為尤其嚴重；雖被
    告迄未能與告訴人達成和解，惟其年事已高，其經濟狀況為
    「勉持」，有其警詢筆錄「經濟狀況」一欄可參，案發時復
    係前往資源回收場撿拾物品、菜類回家，足見其經濟狀況不
    佳，如令其逕入監獄服刑或如得以易科鉅額罰金（相當於新
    臺幣15萬元），對其無啻於雪上加霜，亦無助於其事後籌款
    賠償告訴人之民事責任事宜，本院審以上情，認被告經此偵
    審教訓，當益知戒慎而無再犯之虞，本院認前之宣告刑，以
    暫不執行為適當，並予宣告緩刑2年，以勵自新。
據上論結，應依刑事訴訟法第369條第1項前段、第364條、第299
條第1項前段，刑法第276條第1項、第41條第1項前段、第74條第
1項第1款，刑法施行法第1條之1第1項、第2項前段，判決如主文
。
本案經檢察官丙○○到庭執行職務。
中    華    民    國    98    年    2     月    18    日
            刑事第九庭  審判長法  官  江  德  千
                              法  官  康  應  龍
                              法  官  賴  妙  雲
以上正本證明與原本無異。
不得上訴。
                              書記官  蘇  昭  文
中    華    民    國    98    年    2     月    18    日
【附錄論罪科刑法條】
第  276 條  （過失致死罪）
            因過失致人於死者，處二年以下有期徒刑、拘役或
            二千元以下罰金。


司法院資訊處製作；財團法人民間司法改革基金會備份。
